【裁判字號】    99,簡上,20
【裁判日期】    990331
【裁判案由】    給付代墊款
【裁判全文】
臺灣嘉義地方法院民事判決              99年度簡上字第20號
上  訴  人  大林汽車貨運有限公司
法定代理人  乙○○
被  上訴人  甲○
上列當事人間請求給付代墊款事件，上訴人對於民國98年12月15
日本院嘉義簡易庭98年度嘉簡字第575號第一審判決提起上訴，
本院於99年3月24日言詞辯論終結，判決如下：
  主  文
上訴駁回。
第二審訴訟費用由上訴人負擔。
  事實及理由
一上訴人起訴主張：被上訴人持其所有車號IR-810號營業汽車（
  下稱系爭汽車）向上訴人靠行經營，並委託上訴人代辦系爭汽
  車之牌照、保險等各種異動及稅捐等費用之繳納。兩造約定代
  辦費每月新臺幣（下同）1,500元，每3個月之第3個月月底繳
  納1次。詎被上訴人現仍積欠自87年7月至97年12月代辦費用合
  計189,000、上訴人代墊87年秋季汽車使用燃料費4,887元、87
  年下期使用牌照稅5,400元、87年冬季汽車使用燃料費4,887元
  ，以上總計204,174元，屢經催討置之不理，爰依靠行契約，
  請求被上訴人給付204,174元，及自支付命令送達翌日起至清
  償日止，按週年利率5﹪計算之利息〔經原審判決上訴人敗訴
  ，上訴人不服提起上訴，並於本院撤回請求87年下期使用牌照
  稅5,400元、87年冬季汽車使用燃料費4,887元之起訴（見本院
  99年3月3日筆錄），此部分非本院審理範圍〕。於本院補稱：
  按民法第153條、第345條規定，契約不以書面為必要，口頭亦
  得成立契約。今被上訴人如未靠行至上訴人名下，為何於84年
  11月將其所有系爭汽車登記於上訴人名下，靠行經營且兩造約
  定每月代辦費1,500元。因被上訴人將轉靠訴外人維崑通運有
  限公司（下稱維崑公司），然因無繳納代辦費用及各項款項予
  上訴人，令上訴人遲遲無法辦理過戶，於未辦理過戶情況下，
  被上訴人所有系爭汽車仍登記於上訴人名下，兩造之靠行契約
  關係仍持續存在，並無終止靠行關係等語。聲明：原判決（除
  撤回部分以外）廢棄，被上訴人應給付上訴人193,887元，及
  自支付命令送達翌日起至清償日止，按週年利率5﹪計算之利
  息。
二被上訴人則以：被上訴人都有付清代辦費，嗣因被上訴人發現
  上訴人未將被上訴人交付之款項拿去繳稅金，遂於87年7月前
  即向上訴人表示要終止靠行契約，並另靠行於維崑公司，惟因
  上訴人積欠稅款，致無法辦妥過戶登記。上訴人並無提供被上
  訴人任何靠行服務，上訴人請求87年至97年之辦公費，顯屬無
  理等語置辯。於原審聲明：駁回上訴人之訴。被上訴人於本院
  補陳：被上訴人已將87年秋季汽車使用燃料費款項交給上訴人
  等語。聲明：上訴駁回。
三下列事項為兩造所不爭執（見本院卷第35頁、第36頁），應堪
  採認：
(一)被上訴人於84年11月間，將其所購買系爭汽車登記在上訴人名
  下，靠行經營，兩造約定被上訴人每月應給付代辦費1,500元
  ，並由上訴人代墊稅賦。被上訴人於87年7月前向上訴人表示
  終止靠行契約。
(二)上訴人因欠繳應納稅捐、罰鍰，於87年6月16日經嘉義縣稅捐
  稽徵處以87嘉縣稅消字第87010645號函通知臺灣省交通處公路
  局嘉義區監理所，禁止上訴人所有車輛（含系爭汽車）之移轉
  或設定他項權利登記。
四兩造爭執事項（見本院卷第36頁）：
(一)被上訴人有無積欠上訴人87年秋季汽車使用燃料費4,887元、
  自87年7月至97年代辦費用合計189,000元？
(二)上訴人請求被上訴人給付193,887元及利息，有無理由？
五本院就上開爭執事項論述如下；
  按信託行為係指委託人將財產所有權移轉於受託人，使其成為
  權利人，以達到當事人間一定目的之法律行為，又在靠行制度
  下，車輛駕駛人為營業之經濟上目的，將車輛在監理機關登記
  為車行所有，其登記之行為實已超過營業之經濟上目的，故其
  為信託行為之一種，既屬信託行為之一種，委託人得隨時終止
  信託行為（最高法院85年臺上字第2962號判決參照）。經查，
  本件被上訴人於84年11月間，將其所購買系爭汽車登記在上訴
  人名下，靠行經營，兩造約定被上訴人每月應給付靠行費1,50
  0元，並由上訴人代墊稅賦等事實，已如前述，堪認兩造間靠
  行契約屬信託行為之一種，被上訴人自得隨時終止契約。又此
  終止權之行使，乃屬單方意思表示，不須他人同意即可生效。
  本件被上訴人於87年7月前向上訴人表示終止靠行契約，亦如
  前述，足見兩造間之靠行契約關係已於87年7月前終止。從而
  ，該靠行契約既已於87年7月前終止，則上訴人依靠行契約關
  係，請求自87年7月至97年每月代辦費1,500元，合計189,000
  元，自屬無據。再查，上訴人主張其代墊87年秋季汽車使用燃
  料費4,887元乙節，固據其提出87年秋季汽車燃料使用費繳款
  書原本及影本為證（見原審卷第39頁、本院卷第36頁），然依
  該87年秋季汽車燃料使用費繳款書記載，費額起訖日為87年7
  月1日至87年9月30日止，繳費期限為87年9月1日至87年9月30
  日止，均在兩造靠行契約終止之後，兩造間靠行契約既經終止
  ，則上訴人本於靠行契約，請求被上訴人償還靠行契約關係終
  止後所支出之費用，亦屬無據。
六綜上，上訴人依靠行契約之約定，請求被上訴人給付上訴人19
  3,887元，及自支付命令送達翌日起至清償日止，按週年利率5
  ﹪計算之利息，並無理由，不應准許。原審就此部分為上訴人
  敗訴之判決，尚無違誤，上訴人上訴意旨指摘原審判決此部分
  不當，求予廢棄，為無理由，應予駁回。
七本件事證已臻明確，兩造其餘攻擊防禦方法，經核均與本件判
  決結果不生影響，爰不一一論敘，併此敘明。
八據上論結，本件上訴為無理由，依民事訴訟法第436條之1第3
  項、第463條、第449條第1項、第78條，判決如主文。
中    華    民    國     99    年    3    月    31    日
                    民事第三庭  審判長法  官  黃茂宏
                                      法  官  洪嘉蘭
                                      法  官  蘇雅慧
正本係照原本作成。
不得上訴。
中    華    民    國     99    年    3    月    31    日
                                      書記官  劉昀匊

司法院資訊處製作；財團法人民間司法改革基金會備份。
